【裁判字號】    88,易,3858
【裁判日期】    890322
【裁判案由】    竊佔
【裁判全文】
臺灣臺中地方法院刑事判決                        八十八年度易字第三八五八號
    公  訴  人  臺灣台中地方法院檢察署檢察官
    被      告  甲○○
    選任辯護人  吳中和
    被      告  乙○○
右列被告等因竊佔等案件，經檢察官聲請簡易判決處刑（八十八年度偵字第六七一八
、八七七七號），本院沙鹿簡易庭認不宜以簡易判決處刑，移由普通庭依通常程序審
理，本院判決如左：
    主  文
乙○○收受贓物，處拘役參拾日，如易科罰金，以參佰元折算壹日。
甲○○無罪。
    事  實
一、乙○○明知吳文貴（另案審理中）自民國八十六年四月間，在台中縣大甲鎮○○
    里○○路○段一八一號前台一線省道旁所擺設名為「虎豹獅象檳榔超市」檳榔攤
    ，除向王六郎承租部分私有土地合法使用外，另未經中華民國及台灣省之同意，
    而以將檳榔攤部分支架，放置於坐落台中縣大甲鎮○○段第五二四、五二三號二
    筆國有及省有土地上（占用面積長約一公尺、寬約四．三公尺）之方式，竊佔上
    開土地供檳榔攤使用，上開遭竊佔之土地，係屬贓物，其竟於八十七年二月十四
    日，除以新台幣（下同）十四萬元之代價，向吳文貴頂讓上開檳榔攤外，另併同
    收受上開遭竊佔之國有及省有土地，用以繼續置放檳榔攤以經營檳榔買賣，嗣於
    八十七年二月廿一日下午三時十分許，在上開地點為警查獲。
二、案經台灣台中地方法院檢察署檢察官自動檢舉偵查起訴。
    理  由
甲、被告乙○○部分：
  一、訊據被告乙○○對右揭向另案被告吳文貴頂讓占用部分國有及省有土地之檳榔
      攤等事實，坦承在卷，核與證人即另案被告吳文貴於本院審理中及其所僱用看
      管檳榔攤之證人劉小蕙於警訊中所證述情形相符；另案被告吳文貴所於民國八
      十六年四月間，在台中縣大甲鎮○○里○○路○段一八一號前台一線省道旁所
      擺設名為「虎豹獅象檳榔超市」檳榔攤，除向王六郎承租部分私有土地合法使
      用外，上開檳榔攤部分支架，係放置於坐落台中縣大甲鎮○○段第五二四、五
      二三號二筆國有及省有土地上（占用面積長約一公尺、寬約四．三公尺），亦
      經本院函囑台中縣大甲地政事務所派員實地勘查屬實，有該所八八甲地籍字第
      一二五三九號回函、地圖謄本、土地登記謄本及查獲當時之現場照片可稽。又
      上開檳榔攤確有明顯占用部分人行道之事實，被告乙○○於頂讓上開檳榔攤之
      同時收受上開檳榔攤所使用之土地，其應知悉所使用之土地中，有部分土地乃
      係另案被告吳文貴竊佔所得之贓物，且縱認無收受贓物之直接故意，惟其對所
      使用之土地為他人竊佔之贓物，亦應有所預見，而其發生亦不違背其本意，至
      少亦有間接故意。事證明確，被告乙○○犯行堪以認定。
  二、按對於他人竊佔而得之不動產，明知其為贓物而予以收受者，與收受動產之贓
      物初無異致（最高法院二十六年渝上字第一五六０號判例意旨參照）。被告乙
      ○○收受他人竊佔所使用之不動產，核其所為，係犯刑法第三百四十九條第一
      項之收受贓物罪。爰審酌被告乙○○犯罪之動機、目的在圖私益，知悉上開檳
      榔攤係竊佔部分國有及省有土地，竟予以收受，其犯罪手段對於公有土地之維
      護及人民道路用路權，雖構成負面影響，惟其收受面積尚少、復未對土地造成
      永久破壞，惡性尚非重大及其智識程度、犯罪後態度等一切情狀，量處如主文
      所示之刑，並諭知易科罰金之折算標準。
乙、被告甲○○部分：
  一、公訴人聲請簡易判決處刑意旨略以：被告甲○○與另案被告吳文貴係兄弟關係
      ，其明知坐落台中縣大甲鎮○○里○○路○段一八一號前台一線省道路旁土地
      非其所有，竟意圖為自己不法之利益，而基於竊佔之犯意，未經同意，自民國
      八十五、六年間，與吳文貴共同佔用上述土地經營「虎豹獅象檳榔超市」檳榔
      攤，並於八十七年二月十七日，將該檳榔攤轉讓與乙○○，因認被告甲○○涉
      有共同竊佔罪嫌。
  二、按犯罪事實應依證據認定之，無證據不得推定其犯罪事實；又不能證明被告犯
      罪者，應諭知無罪之判決，刑事訴訟法第一百五十四條、第三百零一條第一項
      分別定有明文；另刑法第三百二十條第二項之竊佔罪，為狀態犯（有稱即成犯
      ），於其竊佔行為完成時犯罪即成立，其後之繼續竊佔乃狀態之繼續，而非行
      為之繼續。次按，刑法上共同正犯之成立，除共同實施犯罪行為外，其就他人
      之行為負共犯之責者，以有意思聯絡為要件，如屬事後共犯，則為我刑法所不
      採（最高法院六十六年臺上字第三一一八號判例、七十六年度台上字第四一五
      五號判決可資參照）。是竊佔行為一經完成，所竊佔之不動產已成為贓物，如
      變更其使用之主體，或加入共同使用，乃係是否構成贓物犯罪之問題，尚難認
      係刑法第三百二十條第二項竊佔罪之共同正犯。
  三、本件公訴人認被告甲○○涉有共同竊佔犯嫌，無非以被告甲○○於同案被告乙
      ○○前被訴竊佔一案於台灣高等法院台中分院審理中（八十七年度上易字第二
      八九四號），到院證述上開檳榔攤為伊共同經營及被告甲○○為上開檳榔攤之
      稅籍登記名義人為主要論據。訊之被告甲○○固坦承有入股另案被告吳文貴所
      經營之上開檳榔攤，並擔任稅籍登記名義人之事實，惟矢口否認上開公有土地
      為其所竊佔，並辯稱：伊從事水電工作，伊兄即另案被告吳文貴因於上開公有
      土地設置檳榔攤，遂要伊前去為檳榔攤裝置水電，裝妥後，伊欲向吳文貴索取
      工程款六萬元，因吳文貴表示資金不足，暫時無法付款，並提議由伊以上開未
      領之工程款入股檳榔攤，伊礙於兄弟情面，不便拒絕，嗣經數月後，吳文貴即
      將上開工程款付清等語。經查，上開檳榔攤確係於民國八十六年四、五月間，
      由另案被告吳文貴在台中縣大甲鎮○○里○○路○段一八一號前台一線省道旁
      雇工搭建而予擺設，檳榔攤之水電係交由被告甲○○裝置，因資金不足，暫時
      無法付款，乃提議被告甲○○以上開未領之工程款入股檳榔攤，嗣於將上開檳
      榔攤轉讓與同案被告乙○○前，已將上開工程款付清一節，業據證人吳文貴於
      本院審理中經與被告甲○○隔離訊問後證述在卷。本院審酌被告甲○○自八十
      五年六月間起，即於「鶴鎮企業有限公司」擔任水電技工，有服務證明書一紙
      在卷可證，另參酌台灣高等法院台中分院八十七年度上易字第二八九四號竊佔
      一案卷附租賃契約書及同案被告乙○○於本院審理中所為受讓經過之供述，均
      係吳文貴所為，因認被告甲○○所辯：係因檳榔攤之水電工程款緣故，始入股
      檳榔攤一語，應可採信。而按諸常情，檳榔攤之水電工程自係於檳榔攤之結構
      完成置放後，始另行施作，據此觀之，被告甲○○入股檳榔攤自係在另案被告
      吳文貴以該檳榔攤完成前揭竊佔行為之後；依前揭規定及判例意旨，尚難據論
      被告甲○○竊佔罪責，至被告甲○○雖另擔任上開檳榔攤之稅籍登記名義負責
      人，惟觀之設立稅籍登記內容，亦應係於上開檳榔攤完成前揭竊佔行為之後始
      行登記；此外，復查無其他積極之證據，足認被告甲○○確有如公訴人所指於
      竊佔之始即與另案被告吳文貴有竊佔之犯意連絡及行為之分擔，不能證明被告
      甲○○犯有竊佔罪，自應為其無罪之諭知。至被告甲○○於另案被告吳文貴完
      成上開竊佔行為之後，同意入股檳榔攤，是否另涉有贓物犯行，因未經檢察官
      起訴，且與起訴之竊佔罪基本事實不同，自非本院所得變更法條而予審究者，
      應由檢察官另行處理，附此敘明。
據上論繼，應依刑事訴訟法第四百五十二條、第二百九十九條第一項前段、第三百零
一條第一項，刑法第三百四十九條第一項、第四十一條，罰金罰鍰提高標準條例第一
條前段、第二條，判決如主文。
中      華      民      國    八十九    年      三      月    二十二    日
                                臺灣臺中地方法院刑事第七庭
                                        法  官  林  宗  成
右正本證明與原本無異。
如不服本判決，應於送達後十日內向本院提出上訴狀（須附繕本），上訴於台灣高等
法院台中分院。
                                        書記官
中      華      民      國    八十九    年      三      月     二十四   日
附錄論罪科刑法條
刑法第三百四十九條第一項
收受贓物者，處三年以下有期徒刑、拘役或五百元以下罰金。


司法院資訊處製作；財團法人民間司法改革基金會備份。
